【裁判字號】    99,交聲更,13
【裁判日期】    990915
【裁判案由】    違反道路交通管理處罰條例聲明異議
【裁判全文】
臺灣臺北地方法院交通事件裁定        99年度交聲更字第13號
原處分機關  臺北市交通事件裁決所
異議人即
受處分人    甲○○
上列異議人因違反道路交通管理處罰條例案件，對於臺北市交通
事件裁決所於民國98年12月2日所為之北市裁罰字第裁22-Z00000
000 號處分聲明異議，經本院裁定後，異議人不服本院於民國98
年12月31日所為之裁定（98年度交聲字第4281號），提起抗告，
經臺灣高等法院於民國99年3月31日以96年度交抗字第516號裁定
撤銷發回，本院更為裁定如下：
    主  文
異議駁回。
    理  由
一、異議意旨略以：異議人即受處分人甲○○於民國98年10月28
    日中午12時50分許，駕駛BS-2603號自小客車行經國道三號
    南向8.7公里處，因異議人當時覺得有點睏倦，遂將汽車駛
    入電力公司所屬管轄之汐止機房空地休息片刻，當時電力公
    司所屬空地上尚有電力公司之車輛停放該處，但警員卻未開
    單舉發，實有執法之雙重標準。而本案舉發地點並非高速公
    路局所管轄之地點，當無違反道路交通管理處罰條例之情事
    。又舉發地點並無禁止進入之標誌，有異議人拍攝之現場照
    片可證，因此對該裁決不服，爰聲明異議等語。
二、按汽車行駛於高速公路、快速公路或設站管制之道路，不遵
    使用限制、禁止、行車管制及管理事項之管制規則而有違規
    停車於路肩外之行為者，處汽車駕駛人新臺幣（下同）3千
    元以上6千元以下罰鍰，並記違規點數1點，道路交通管理處
    罰條例第33條第1項第8款、第63條第1項第1款定有明文。又
    按汽車行駛高速公路及快速公路，應依速限標誌指示，但遇
    有濃霧、濃煙、強風、大雨或其他特殊狀況，致能見度甚低
    時，其時速應低於40公里或暫停路肩，並顯示危險警告燈；
    汽車行駛高速公路及快速公路，除於規定之停車處外，不得
    在路肩及路肩外、中央分隔帶、隧道內、交流道或收費站區
    停車，但遇有濃霧、濃煙、強風、大雨等特殊狀況嚴重影響
    行車安全時，得在路肩暫停，並應顯示危險警告燈，視線清
    晰時，應即恢復行駛；汽車在行駛途中，因機件故障或其他
    緊急情況無法繼續行駛時，應滑離車道，在路肩上停車待援
    ，高速公路及快速公路交通管制規則第5條第1項、第12條第
    1項、第15條第1項定有明文。是汽車行駛高速公路遇有濃霧
    、濃煙、強風、大雨等特殊天候狀況嚴重影響行車安全，或
    因機件故障或其他緊急情況無法繼續行駛時，雖非不得在路
    肩停車，然仍需顯示危險警告燈，始屬適法，依上開規定可
    知，駕駛人因身體不適致嚴重影響行車安全而無法繼續行駛
    時，基於同一法理，雖亦得在路肩停車，然其程度必需相當
    於上述特殊天候狀況或機件狀況之緊急特殊情況，若無積極
    證據足認有程度相當於上述特殊天候狀況或機件狀況之緊急
    特殊情況發生，自不得恣意停放車輛於禁止停車處所，否則
    仍屬不遵使用限制、禁止、行車管制及管理事項之管制規則
    （即高速公路及快速公路交通管制規則）之違規停車行為。
    再者，高速公路及快速公路之轄區○○路權範圍及與其他道
    路交接點為分界點，高速公路及快速公路交通管制規則第4
    條亦規定甚明。
三、經查：異議人並不否認有於前述時地駕駛上開車輛沿國道三
    號高速公路行駛，並將上開車輛停放於國道三號高速公路南
    向8.7公里路旁之事實，並於本院訊問時供稱略以：伊是從
    高速公路右轉進去再迴轉；對該道路是國道無意見；停車處
    是一定要從國道先進入等語（詳本院99年度交聲更字第13號
    卷第13頁背面），而異議人停車處未與其他道路相接，且非
    有駕駛之行為無法到達，該地點屬高速公路範圍無誤等節，
    亦有內政部警政署國道公路警察局第九警察隊98年12月10日
    公警九交字第0980972289號函附卷可佐（詳本院99年度交聲
    字第4281號卷第22頁），參以高速公路及快速公路之轄區○
    ○路權範圍及與其他道路交接點為分界點，高速公路及快速
    公路交通管制規則第4條定有明文，則該處確屬高速公路之
    轄區甚明。雖異議人辯稱該處應為電力公司所轄之機房空地
    ，並非高速公路管理局所轄之處所，且其當時極為疲睏，始
    停在該處稍事休息云云。惟依本院提示予異議人對其真正不
    爭執之卷內採證照片顯示，異議人停車之地點係緊鄰路肩外
    側之空地，有照片4張在卷可稽（詳本院99年度交聲字第428
    1 號卷第29頁至第30頁），則上開空地自屬上開條文所指之
    「路肩外」，該處前方縱無禁止停車之標誌，用路人亦應知
    悉上開路肩外之處所係禁止停車之處所；又異議人停車地點
    之前方不遠處，即有國道高速公路之行車指示標誌，有前揭
    採證照片附卷可參，是異議人停車之地點顯非高速公路之終
    點或下交流道之後之其他一般道路，不因該路肩外側設有電
    力公司之機器設備，即改變該路段之性質，故異議人辯稱其
    停車地點並非高速公路轄區云云，亦不足採。再者，異議人
    停車當時縱有疲睏之情，然此核與法律明文容許在路肩外停
    車之特殊狀況尚屬有間，異議人復未舉證其有與上開特殊狀
    況相當、嚴重影響行車安全之身體不適狀況存在，自無從認
    定異議人停車於違規處所有何法律上之正當理由，否則不啻
    容許任何高速公路用路人均得以疲勞欲眠為由，任意停車於
    高速公路路旁（包含收費站區○路○○路肩外、隧道內、交
    流道、中央分隔帶）甚至車道上，此將對其他用路車輛造成
    重大危害。至異議人所稱當時尚有其他車輛停在該處，員警
    並未舉發等節，核與本件異議人有無違規停車之認定無涉。
    是異議人上開辯解，尚難為異議人有利認定之依據。是異議
    人上開辯解並不可採，本件違規事實明確，應堪認定。
四、從而，原處分機關依前揭道路交通管理處罰條例第33條第1
    項第8款、第63條第1項第1款、違反道路交通管理事件統一
    裁罰基準及處理細則所附違反道路交通管理事件統一裁罰基
    準表規定，裁處異議人罰鍰3千元，並記違規點數1點，核無
    不當，異議人以上開理由爭執原處分不當，求予撤銷免罰，
    顯無理由，應予駁回。
五、據上論斷，應依道路交通管理處罰條例第87條第2項，道路
    交通案件處理辦法第19條，裁定如主文。
中    華    民    國    99    年    9     月    15    日
            臺灣臺北地方法院交通法庭法  官  宣玉華
以上正本證明與原本無異
如不服本裁定應於送達後5日內向本院提出抗告狀
                                    書記官  宋德華
中    華    民    國    99    年    9     月    15    日

司法院資訊處製作；財團法人民間司法改革基金會備份。
